---
title: "Actividad2_6"
author: "Ricardo Kaleb Flores Alfonso"
date: "`r Sys.Date()`"
output: pdf_document
---

# 0) Se importan librerias
```{r}
library(ISLR)
library(dplyr)
library(ggplot2)
```

# 1) Se carga la base de datos y se dividen

```{r}
data <- Weekly
data <- data[,c("Year","Lag2","Direction")]
data$Direction <- ifelse(data$Direction=="Up", 1, 0)
train <- data[data$Year < 2008,]
test <- data[data$Year >= 2008,]
```


# 2) Formule un modelo de regresión logística con el cual predecir el rendimiento actual del índice bursátil.
```{r}
#Ajuste del modelo
model = glm(Direction ~ Lag2, data = train, family=binomial)

#para la notación científica en el resumen
options(scipen=999)

#resumen del modelo
summary(model)
```
$$log(\frac{P(Up)}{P(Down)}) = 0.227+0.047*Lag2$$

$$p=\frac{e^{0.227+0.047*Lag2}}{1+e^{0.227+0.047*Lag2}}$$

# 4) Interprete en el contexto del problema:
*¿Es estadísticamente significativo el predictor  (Lag2) ? ¿Cuál es su p-value?.*

El valor obtenido de $p=0.144293>0.05$, por lo que esta variable es significativa para predecir si el mercado va subir o bajar

*¿Qué indica el valor: $\beta_1$?:*

Por por cada unidad que se incrementa la variable Lag2, se espera que el logaritmo de odds de la variable Direction se incremente en promedio: $0.047$ unidades.

Es decir, por cada unidad que se incrementa la variable Lag2, los odds de que Direction sea “Up” se incrementan en promedio $1.048$ unidades. Esto corresponde a una probabilidad de que el mercado tenga un valor positivo en el día de hoy de p, suponiendo que el lag2 tenga un valor de 1.5, entonces $p=\frac{e^{0.005}}{1+e^{0.005}} = 0.502$, por lo que se podria decir que es más probable que sea un día con rendimiento positivo

# 5) Represente gráficamente el modelo, grafique la curva de regresión logarítmica.

```{r}
test %>%
  ggplot(aes(Lag2, test$Direction)) +
  geom_point(aes(color = as.factor(Direction)), shape = 1) +
  geom_smooth(method = "glm", method.args = list(family = "binomial"),color = "gray20",
              se = FALSE) +
  theme_bw() +
  labs(
    title = "Logistic Regression Model", 
    x = "Lag2",
    y = "Probability of market going up"
    )

```

```{r}
prob_test = predict(model,test,type="response")
predicted.classes = ifelse(prob_test > 0.5, 1, 0)
```


# 6) Evalúe el modelo.
```{r}
anova(model, test = "Chisq")
```

anova() -> Analiza la significancia de la diferencia (“Deviance”) de residuos entre ambos modelos (“Null deviance” y “Residual deviance”).
```{r}
library(caret)

#Opción 1
conf.table = table(pred=predicted.classes, true=test$Direction)
conf.table
```
Vemos que el modelo se desempeña muy bien para predecir cuando va a haber subida en el mercado, sin embargo falla en mostrar cuando el mercado va a bajar
```{r}
library(vcd)

# Gráfico de mosaico
mosaic(conf.table, shade = TRUE, legend = TRUE)
```

Esta distribución se ve más clara en el gráfico de mosaico.

```{r}
correct_predictions <- sum(diag(conf.table))
total_predictions <- sum(conf.table)
accuracy <- correct_predictions / total_predictions * 100
error_rate <- (1 - correct_predictions / total_predictions) * 100

print(paste("Porcentaje de predicciones correctas: ", round(accuracy, 2), "%"))
print(paste("Tasa de error: ", round(error_rate, 2), "%"))
```

```{r}
#Sensibilidad(TP / (TP + FN))
conf.table[2,2]/(conf.table[1,2]+conf.table[2,2])

#Especificidad (VN / (VN + FP))
conf.table[1,1]/(conf.table[1,1]+conf.table[2,1])

```
Sensibilidad: Para aquellas semanas con un valor de mercado al alza, el modelo clasifica correctamente el:0.94 % de las observaciones
Especificidad: Para las semanas con un valor de mercado a la baja, el modelo acierta en un: 0.1 % de las observaciones

Esto nos muestra que el modelo tiene una alta sensibilidad, pero una baja especificidad

# 7) Valide los supuestos del modelo.
## Independencia: las observaciones han de ser independientes.
```{r}
# Calcular los residuos deviance
residuos <- residuals(model, type = "deviance")

# Crear gráfico de residuos contra el Lag2
plot(train$Lag2, residuos, xlab = "Lag2", ylab = "Residuos deviance", main = "Residuos deviance vs Lag2")
abline(h = 0, col = "red")

library(lmtest)

# Realizar la prueba de Durbin-Watson
dwtest(model)
```
El valor de DW sugiere una autocorrelación, de igual manera se observa en el gráfico que los valores se mantienen constantes. Sin embargo en el gráfico se observa como existe una relación lineal hacia abajo mientras el valor del lag2 aumenta.

## Multicolinealidad :  muy poca a ninguna relación lineal entre los predictores (para regresión logística múltiple).

```{r}
library(car)

# Calcular el VIF (esto es relevante si tienes múltiples predictores)
#vif(model)
```
No existe multicolinealidad pues solo exite una variable predictora que es Lag2

## Linealidad: entre la variable independiente y el logaritmo natural de odds.
```{r}
predicciones <- predict(model,test)
```


```{r}
# Graficar Logit(Dirección) vs Lag2
logit <- log( predicciones / (1 - predicciones))

# Crear gráfico Logit vs Lag2
plot(test$Lag2, logit, xlab = "Lag2", ylab = "Logit(Direction)", main = "Logit vs Lag2")
abline(lm(logit ~ test$Lag2), col = "red")

```
No se observa linealidad en el caso de la relación entre logit y Lag2

```{r}
# ANOVA para analizar la significancia del modelo
anova(model, test = "Chisq")
```
La prueba de anova muestra que si existe significancia en el modelo obtenido para predecir las variables 

# Tamaño muestral: 
```{r}
# Ver la distribución de la variable respuesta
table(train$Direction)
```
Se observa que la variable respuesta se encuentra bien distribuida, incluso casi se tendria una distribución 1 a 1
