---
title: "Actividad1_10"
author: "Ricardo Kaleb Flores Alfonso"
date: "`r Sys.Date()`"
output: pdf_document
---

```{r setup, include=FALSE}
library(ggplot2)
library(factoextra)
```

# 1) Lea los datos con read.csv y cree una nueva matriz sin las variables fecha y hora, finalmente, cree una nueva matriz estandarizada. 
```{r}
M = read.csv("TLA2021.csv")
names(M)
M1 = M[, -1]  # quitando la columna de fecha
Mstand = scale(x = M1, center = TRUE, scale = TRUE)
```

# 2. Aplique el algoritmo de k-means y su gráfico con las funciones kmeans y fviz_cluster. Podría serles útil: 
```{r}
M1f = data.frame(Mstand)  # Se convierte la matriz Mstand a un data.frame porque así lo requiere la función kmeans.
km_clusters = kmeans(M1f, centers = 3)
fviz_cluster(object = km_clusters, data = M1f, show.clust.cent = TRUE, ellipse.type = "convex", star.plot = FALSE, repel = TRUE, geom="point")
```



```{r}
M1f = data.frame(Mstand)  # Se convierte la matriz Mstand a un data.frame porque así lo requiere la función kmeans.
km_clusters = kmeans(M1f, centers = 5)
fviz_cluster(object = km_clusters, data = M1f, show.clust.cent = TRUE, ellipse.type = "convex", star.plot = FALSE, repel = TRUE, geom="point")
```


# 3) Definan el número de agrupaciones óptimas.
```{r}
fviz_nbclust(M1f, kmeans)
```

```{r}

M1f = data.frame(Mstand)  # Se convierte la matriz Mstand a un data.frame porque así lo requiere la función kmeans.
km_clusters = kmeans(M1f, centers = 2)
fviz_cluster(object = km_clusters, data = M1f, show.clust.cent = TRUE, ellipse.type = "convex", star.plot = FALSE, repel = TRUE, geom="point")

```

Se observa que la cantidad máxima recomendada de clusters son 2, sin embargo es posible segmentarlos en la cantidad que se requiera dependiendo de cual sea la necesidad a cumplir cuando se realiza este metodo.
