---
title: "Actividad 2_4"
author: "Ricardo Kaleb Flores Alfonso"
date: "`r Sys.Date()`"
output:
  pdf_document: default
  html_document: default
---
# 0) Se carga la base de datos
```{r pressure, echo=FALSE}
df <- read.csv("datosRes.csv")
library(ggplot2)
library(car)
```

# 1) Modelos de regresión
```{r}
unimodel <- lm(Resistencia ~ Altura.matriz, data = df)
multimodel <- lm(Resistencia ~ Altura.matriz + Longitud, data = df)
```

# 2) Intervalos de regresión
## A) Los intervalos de confianza para los coeficientes de regresión
```{r}
level <- 1-0.05
confint(unimodel, level= level)
```
```{r}
confint(multimodel, level = level)
```

## B: Los intervalos de confianza para la respuesta media de las primeras 6 observaciones:
```{r}
sixinfo <- head(df, 6)
predict(unimodel, newdata = sixinfo ,interval = "confidence", level=level)
```

```{r}
predict(multimodel, newdata = sixinfo ,interval = "confidence", level=level)
```

## C: Los intervalos de predicción para las primeras 6 observaciones:
```{r}
predict(unimodel,newdata = sixinfo, interval = "prediction", level=level)
```

```{r}
predict(multimodel,newdata = sixinfo, interval = "prediction", level=level)
```

# 3. Intervalos para una nueva observación
Calcule los 3 intervalos anteriores para una nueva observación con los siguientes valores:
## Intervalo de confianza para coeficientes
```{r}
xe = data.frame(Resistencia= 33.49,Longitud= 12,Altura.matriz= 535,Altura.poste=2,Altura.amarre=1)
confint(unimodel, level=level, newdata = xe)
```
```{r}
confint(multimodel, level=level, newdata = xe)
```

## Intervalo de confianza para respuesta media
```{r}
predict(unimodel, newdata = xe ,interval = "confidence", level=level)
```

```{r}
predict(multimodel, newdata = xe ,interval = "confidence", level=level)

```

## Intervalo de predicción
```{r}
predict(unimodel,newdata = xe, interval = "prediction", level=level)
```

```{r}
predict(multimodel,newdata = xe, interval = "prediction", level=level)
```

# 4) Representación gráfica
```{r}
Yp <- predict(unimodel,interval="prediction",level=level)
datos1=cbind(df,Yp)
library(ggplot2)
ggplot(datos1,aes(x=Altura.matriz,y=Resistencia))+
geom_point()+
geom_line(aes(y=lwr), color="red", linetype="dashed")+
geom_line(aes(y=upr), color="red", linetype="dashed")+
geom_smooth(method=lm, formula=y~x, se=TRUE, level=0.95,
col='blue', fill='pink2') + theme_light()


```
# 5) Elipse de confianza
```{r}
confidenceEllipse(multimodel, fill = TRUE, lwd = 0, levels=0.95,
which.coef=c("Altura.matriz","Longitud"), main = "99% Confianza")
```

# 6) Conclusiones
En este trabajo se evaluo un modelo de una variable, donde se usó Altura.matriz como predictor de Resistencia, y otro múltiple, con Altura.matriz y Longitud como variables predictoras.

En ambos modelos, los intervalos de confianza para los coeficientes muestran una influencia significativa sobre la variable de dependiente, sin embargo el modelo múltiple presenta un mejor ajuste.

Al analizar los intervalos de predicción y confianza para las primeras 6 observaciones se encontró que el modelo múltiple produce predicciones mejores predicciones, que el modelo simple. Esto sugiere que la variable elegida es significativa.

La elipse de confianza para los coeficientes del modelo múltiple muestra de manera gráfica clara la incertidumbre de las estimaciones por coeficiente. La inclusión de más variables mejora la predicción y reduce la incertidumbre en las estimaciones de los coeficientes.

En este trabajo se muestra la importancia de incluir múltiples variables predictoras en un modelo de regresión, debido a que produce mejores predicciones y un mejor entendimiento de las relaciones entre las variables.